【裁判字號】    94,重訴,81
【裁判日期】    950606
【裁判案由】    毒品危害防制條例
【裁判全文】
臺灣桃園地方法院刑事判決              94年度重訴字第81號
公  訴  人  臺灣桃園地方法院檢察署檢察官
被      告  甲○○
選任辯護人  陳河泉律師
上列被告因違反毒品危害防制條例案件，經檢察官提起公訴（94
年度偵字第16530 號）及移送併案審理（94年度偵字第19219 號
），本院判決如下：
    主  文
甲○○共同運輸第一級毒品，處有期徒刑拾肆年，褫奪公權伍年
。扣案之第一級毒品海洛因及用以包覆前開毒品之保鮮膜、綠色
膠帶（各壹大包及柒小包，驗餘合計淨重壹仟貳佰壹拾點柒公克
，純度百分之柒拾貳點柒伍，純質淨重捌佰捌拾點捌公克，空包
裝重壹佰伍拾壹點壹伍公克），均沒收銷燬之；扣案之黑色束褲
壹件沒收。未扣案之膠帶壹捆沒收，如全部或一部不能沒收時，
追徵其價額。
    事  實
一、甲○○於民國94年8 月間，經濟至為窘困，經其已成年自稱
    「乙○○」（音譯）之友人（未據起訴）知悉上情後，明知
    海洛因係毒品危害防制條例所規定之第一級毒品，並為行政
    院依懲治走私條例第二條第四項規定公告之「管制物品項目
    及其數額」甲項第四款所列管制進出口之物品，禁止運輸、
    私運進口，仍於同年8 月25、26日間某日，在高雄市○○路
    某處，詢問甲○○是否願意與其自大陸地區運輸第一級毒品
    海洛因入境臺灣，事成後可給付新臺幣（下同）30萬元為報
    酬，並提供赴大陸地區之來回機票及食宿費用，甲○○雖亦
    明知海洛因係屬毒品危害防制條例第2 條第2 項第1 款所列
    之第一級毒品，並屬行政院依據懲治走私條例第2 條第4 項
    規定公告之管制進口物品，未經許可不得運輸、私運進口，
    竟因貪圖報酬而應允之。2 人即共同基於運輸及私運屬管制
    進口物品之毒品海洛因進入我國國境內之共同犯意聯絡及行
    為分擔，於同年月28日，共同搭乘澳門航空NX－627 號班機
    前往澳門，再搭車至東莞，旋投宿在東莞新基酒店605 室。
    迨同年9 月13日，「乙○○」在東莞某不詳處所，自亦具犯
    意聯絡之大陸籍姓名年籍不詳綽號「阿雪」之成年女子處，
    取得各以保鮮膜及綠色膠帶包裹外觀之第一級毒品海洛因1
    大包及7 小包（合計驗餘淨重1210.7公克，純度72.75%，純
    質淨重880.80公克，空包裝重151.15公克），在上開新基酒
    店605 室，由「乙○○」將前揭已包裝之1 大包、7 小包之
    毒品海洛因以膠帶分別黏貼固定在甲○○兩邊胯下，再持其
    原在臺灣所購得供（但非專供）方便、掩飾運輸海洛因所用
    之黑色束褲1 件交由甲○○穿上，以掩飾胯下所黏貼之海洛
    因，「乙○○」復持含海洛因成份之香煙供甲○○吸食（所
    涉施用毒品罪嫌，未據檢察官併予起訴，應由檢察官另行處
    理），交待甲○○如被查獲尿液呈陽性，即向警表示毒品係
    為供自行吸食而攜帶入境。同年9 月14日，甲○○即胯下黏
    貼前述毒品海洛因並著束褲後再穿上外用衣褲，與「乙○○
    」共同自東莞搭車至澳門機場，於當日上午11時15分許，搭
    乘澳門航空NX－610 號班機夾藏、攜帶上開毒品返臺，於同
    日下午2 時15分許抵達桃園中正機場，而共同將上開第一級
    毒品海洛因運輸、私運進口我國國境。惟因臺灣高雄地方法
    院檢察署檢察官先前已接獲情資，而指揮法務部調查局高雄
    市調查處、桃園縣調查站會同財政部臺北關稅局人員，在同
    日（9 月14日）下午3 時許，在中正國際機場第一航廈入境
    檢查室當場查獲，並在甲○○所著黑色束褲內起出其所運輸
    之上開第一級毒品海洛因1 大包及7 小包（含用以包裹上開
    海洛因之保鮮膜、綠色膠帶及將毒品黏貼在甲○○胯下之膠
    帶）、供固定、掩飾夾藏海洛因所用之黑色束褲1 件、及甲
    ○○此行之機票票根1 張，而查獲上情，該名「乙○○」之
    人因與甲○○分別辦理通關手續而趁隙逃逸。
二、案經法務部調查局桃園縣調查站移送臺灣桃園地方法院檢察
    署檢察官偵查起訴及移送併案審理。
    理  由
一、前揭犯罪事實，業據被告甲○○於本院行準備程序及審理時
    均供認不諱（94年11月25日準備程序筆錄、95年5月23 日審
    判筆錄），且扣案經警自甲○○胯下所查獲之白色粉末1 大
    包及7 小包，經送法務部調查局鑑定結果，確均含有第一級
    毒品海洛因成分（驗餘合計淨重1210.7公克，純度72.75%，
    純質淨重880.80公克，空包裝重151.15公克），有法務部調
    查局94年11月1 日調科壹字第080010152 號鑑定通知書乙紙
    在卷可憑，復有現場查獲照片3 幀、被告甲○○之護照影本
    1 份、台北關稅局扣押貨物、運輸工具收據及搜索筆錄1 份
    、法務部調查局95年4 月3 日調科壹字第09500147050 號函
    暨函覆查獲毒品照片1 份附卷，及如事實欄所載之海洛因（
    含用以包覆海洛因用之保鮮膜及綠色膠帶）、黑色束褲1 件
    、機票票根1 張扣案可佐。
二、又經本院向內政部警政署入出境管理局及澳門商澳門航空股
    份有限公司函查結果，被告甲○○與名為「乙○○」之人確
    實於94年8 月28日均搭乘澳門航空NX－627 號班機前往澳門
    ，而該次航班被告甲○○與「乙○○」之座位並相鄰（甲○
    ○係23B 、乙○○係23A） ，同年9 月14日，甲○○復又與
    該「乙○○」同搭乘澳門航空NX－610 號班機返臺等情，有
    內政部警政署入出境管理局94年11月29日境信宋字第094104
    66770 函暨函覆之入出國日期證明書乙紙、同年12月21日境
    信凡字第09411420120 號函暨函覆之各航空公司簡稱及訂位
    電話表、乙○○及甲○○之旅客入出境紀錄表各乙紙、澳門
    商澳門航空股份有限公司台灣分公司95年1 月6 日澳（中）
    字95第002 號函暨函覆搭機證明、座位表各乙紙附卷可佐，
    核與被告於本院行準備程序及審理時自承扣案毒品係伊與「
    乙○○」於94年8 月28日共同搭乘澳門航空至澳門，並搭車
    至東莞，嗣後伊攜帶「乙○○」所交付黏貼之前開海洛因再
    與「乙○○」於同年9 月14日共同搭乘澳門航空返台之事實
    均相符合，且衡情苟無被告甲○○所指與伊共同運輸前開扣
    案毒品之「乙○○」該人存在，被告又焉能如此正確描述「
    乙○○」與伊此行攜毒返台所搭乘來回班機均相同之客觀事
    實。被告於本院行準備程序及審理時所供稱係伊與「乙○○
    」共同至大陸地區運輸扣案毒品來台一節，應非虛妄。反觀
    之被告於警詢時先供稱伊在94年9 月13日，透過綽號「阿胖
    」之大陸籍男子指派1 姓名年籍不詳之男子持扣案毒品至金
    百合飯店附近之公園交付與伊，伊再帶該名男子至金百合飯
    店將人民幣42萬元交給他，扣案束褲係伊自臺灣帶到大陸用
    來夾藏海洛因用云云（見94年偵字第17484 號卷第8 頁反面
    、第9 頁），於本院行羈押訊問時則供稱係伊在94年9 月11
    日，在福州向大陸1 姓名年籍不詳之男子以42萬人民幣購買
    ，伊在福州當地買了膠帶、束褲，將海洛因塊磨成粉，用膠
    帶分別黏在胯下云云（見本院94年11月11日訊問筆錄），兩
    相對照，被告甲○○先前對其至大陸地區購買扣案毒品之日
    期、地點及交付毒品方式、夾藏毒品之束褲來源等細節所述
    情狀均未盡相符，已未可遽信，抑且觀諸被告於警詢時既自
    承伊於94年5 月間始染上施用海洛因惡習，每天約吸食摻入
    0.5 公克之香煙1 至2 根，加以被告在本案之前並無任何施
    用毒品之犯罪前科紀錄，有卷附臺灣高等法院被告前案紀錄
    表可憑，顯見被告施用海洛因之量非大且應尚未成癮，則被
    告又何須甘冒遭查緝風險以高達人民幣42萬元之價格，攜帶
    重達1 千餘公克足供其施用近3 年份量之海洛因來台之可能
    。被告先前所供稱係伊要自己施用才夾帶扣案毒品來台云云
    ，實與常情有悖。依此，被告甲○○於本院審理時所供在大
    陸東莞是「乙○○」拿海洛因香煙給伊施用說如遭警查獲驗
    尿呈陽性即說毒品係伊要自行施用，伊以為這樣說罪比較輕
    ，才配合「乙○○」這樣說一節，即非無據。本院綜合前揭
    客觀事證，認被告嗣後於本院行準備程序及審理時所供稱伊
    因經濟困窘始應允「乙○○」所提出給付30萬元報酬及提供
    來回機票、食宿費用，而與「乙○○」共同搭機前往澳門，
    再搭車至東莞，由大陸籍女子「阿雪」提供扣案毒品予「乙
    ○○」，「乙○○」再將毒品黏貼在伊胯下復穿上束褲為掩
    飾之方式夾藏返台等情與事實較相符合，堪予採信，而被告
    先前於警詢、偵查時所供扣案毒品係伊自己前往大陸福州所
    購得為供己施用云云，乃被告甲○○為配合掩飾脫卸「乙○
    ○」犯行而捏造之不實之詞，自不足為採。從而本件顯係被
    告與「乙○○」、「阿雪」，基於共同私運管制物品即第一
    級毒品海洛因前來臺灣之犯意聯絡，由被告與「乙○○」共
    同前往大陸地區東莞，運輸「阿雪」所交付之海洛因入境我
    國之事實甚為明確。公訴人誤以被告於警詢、偵查中之供述
    認被告係為供自己施用毒品而獨自至大陸地區向不詳姓名之
    人以人民幣42萬元之代價購得上開毒品夾藏來台一節，容有
    誤會，附此敘明。
三、又犯毒品危害防制條例第4 條第1 項之罪，供出毒品來源，
    因而破獲者，得減輕其刑，毒品危害防制條例第17條固有明
    文。惟該條文所謂「供出毒品來源，因而破獲者」，依其立
    法目的，係指供出共犯以外之前手，並因而破獲者而言，若
    僅供出自己所販賣、運輸、製造、持有或施用之毒品放置處
    所及共犯為何人在內，此僅屬自白犯罪之證據何在及共犯為
    誰而已，並不能執此適用上開規定而減輕其刑。且按諸毒品
    危害防制條例第17條規定，犯同條例第4 條第1 項之罪，供
    出毒品來源，因而破獲者，得減輕其刑，其立法意旨重在鼓
    勵具體供出其上游販毒者，俾使追查該毒梟前手及其上游毒
    品，以杜絕毒品之蔓延與氾濫，倘僅供出共犯為何人，但尚
    未進而查獲毒梟前手或其上游毒品者，仍不得執此邀本條規
    定之寬減（最高法院90年度台上字第1639號刑事判決及86年
    臺覆字第54號刑事判例意旨可資參照）。查被告於本院審理
    中雖自行供出本件共犯「乙○○」，惟「乙○○」該人於本
    件仍係居於共犯之地位，非屬於毒品來源者，且並未進而查
    獲前手或上游毒品來源者，尚無以執此適用上開規定而減輕
    其刑。辯護人辯護意旨以被告得依毒品危害防制條例第17
    條規定減輕其刑，亦有誤會。
四、綜述，本件事證已明，被告犯行堪以認定，應依法論科。
五、按自大陸地品私運物品進入台灣地區，以私運物品進口論，
    懲治走私條例第12條定有明文。次按海洛因為毒品危害防制
    條例第2 條第2 項第1 款所稱之第一級毒品，並為行政院依
    據懲治走私條例第2 條第4 項授權公告之「懲治走私條例公
    告管制物品項目及其數額」，其中甲項管制進出口物品第四
    款所列之毒品，不得運輸亦不得私運進口。被告甲○○將海
    洛因自大陸地區東莞私運進入台灣地區，核其所為，係犯毒
    品危害防制條例第4 條第1 項之運輸第一級毒品罪及懲治走
    私條例第2 條第1 項之私運管制物品進口罪。被告持有第一
    級毒品海洛因之低度行為，為運輸之高度行為所吸收，不另
    論罪。被告就上揭私運管制進口之第一級毒品海洛因犯行，
    與「乙○○」、「阿雪」間，顯有犯意聯絡及行為分擔，皆
    為共同正犯。被告以一個私運之行為，同時觸犯懲治走私條
    例第2 條第1 項之私運管制物品進口罪及毒品危害防制條例
    第4 條第1 項之運輸第一級毒品罪，應依想像競合犯之規定
    ，從一重之運輸第一級毒品罪處斷。查被告前無任何犯罪紀
    錄，有卷附臺灣高等法院被告前案紀錄表可稽，而被告就本
    件毒品運輸走私情形而言，僅屬俗稱「交通工具」之次要角
    色，尚非居於幕後策劃之主要人員，僅為他人利用之工具，
    且其犯後已坦承行為錯誤，並表示懺悔，復自行供出本件共
    犯「乙○○」，純係因貪圖高額報酬而為一次毒品運輸走私
    犯行，雖已私運入境，然因及時為警查獲，尚未流出市面，
    衡酌其情節，不無情輕法重，尚堪憫恕之情形，本院認為如
    處以法定最輕刑無期徒刑，仍屬過重，爰依刑法第59條之規
    定，酌予減輕其刑。爰審酌被告私運第一級毒品海洛因來台
    之數量有1210.7公克，純度72.75%，純質淨重880.80公克，
    如流入市面，將加速毒品之泛濫，可能因此而危害國人健康
    非淺，惟念其因一時失慮始運輸毒品入境，而所輸入運輸之
    毒品尚未流入市面即為警查獲，所生損害非鉅等一切情狀，
    量處如主文所示之刑，且依其犯罪性質，認有宣告褫奪公權
    之必要，併依刑法第37條第2 項規定，併予宣告褫奪公權5
    年。
六、扣案之第一級毒品海洛因1 大包及7 小包（驗餘合計淨重12
    10.7公克，純度72.75%，純質淨重880.80公克，空包裝重15
    1.15公克），係被告、「乙○○」、「阿雪」共同私運入境
    而被當場查獲之第一級毒品，另用以直接包覆上開扣案第一
    級毒品海洛因之保鮮膜及綠色膠帶，於送請法務部調查局鑑
    驗時，經該局鑑驗人員儘可能將包裝袋內毒品與外覆包裝袋
    分離後分別秤重，所得之毒品重量稱為淨重，包裝袋重量則
    以空包裝重稱之，然無論以何種方式分離，原送驗包裝袋內
    均仍會有微量毒品成分殘留，此為本院辦理毒品案件所知悉
    （經本院電詢查獲員警劉伯岳確認結果亦表示扣案毒品海洛
    因均與所包裝之保鮮膜及膠帶有沾黏情形，有本院95年3 月
    20日電話紀錄在卷可參），是上開用以直接包覆所運輸毒品
    之保鮮膜及綠色膠帶，顯無法各與其盛裝之毒品完全析離，
    均應依毒品危害防制條例第18條第1 項前段規定諭知沒收銷
    燬之。扣案之黑色束褲1 件，係共犯「乙○○」所有供被告
    夾藏運輸毒品所用之物，業據被告甲○○於本院審理時供陳
    甚明，以上均應依毒品危害防制條例第19條第1 項之規定宣
    告沒收。且因束褲已經扣案，即無一部或全部不能沒收之情
    形，無須再為「如一部或全部不能沒收時，追徵其價額」之
    諭知。另未扣案之用以黏貼毒品予被告甲○○胯下之膠帶1
    捆（按經本院向查獲員警劉伯岳電詢結果，該用以黏貼被告
    甲○○胯下之膠帶並未併予移送法務部調查局鑑定，而未扣
    案，有本院95年6 月6 日電話紀錄可憑），為共犯「乙○○
    」所有供黏貼扣案毒品於被告胯下以夾藏運輸毒品所用之物
    ，亦據被告陳述在卷，雖未扣案，仍應依毒品危害防制條例
    第19條第1 項之規定併予宣告沒收，並諭知如全部或一部不
    能沒收時，追徵其價額。至共犯「乙○○」答應被告於完成
    運輸後給予被告之報酬30萬元，因本件犯行已遭查獲，亦尚
    未實際獲取該利益，自無庸對之宣告沒收。再者，毒品危害
    防制條例第19條第1 項所稱「供犯罪所用或因犯罪所得之財
    物，均沒收之」，必於犯同條例第4 條至第9 條、第12條、
    第13條或第14條第1 項、第2 項之罪有直接關係為限，被告
    往返臺灣、澳門、東莞之間所使用機票、食宿費用，顯係被
    告與共犯「乙○○」進行本案運輸毒品犯罪之必要交通、食
    宿支出，非供渠等運輸毒品犯罪之用，亦非渠等本案運輸毒
    品所得之對價，難認與本案運輸毒品犯罪有直接關聯性，尚
    不得依毒品危害防制條例第19條第1 項規定宣告沒收，並予
    說明。
七、末查，被告所指與其共同運輸本案毒品之共犯「乙○○」，
    本院已將被告於本院審理時所供述「乙○○」涉案之情節及
    其年籍資料函請臺灣桃園地方法院檢察署檢察官另行處理。
據上論斷，應依刑事訴訟法第299 條第1 項前段，毒品危害防制
條例第4 條第1 項、第18條第1 項前段、第19條第1 項，懲治走
私條例第2 條第1 項、第12條、第11條，刑法第11條前段、第28
條、第55條、第59條、第37條第2 項，判決如主文。
本案經檢察官徐則賢到庭執行職務。
中    華    民    國    95    年    6     月    6     日
                  刑事第七庭審判長法  官  林惠霞
                                  法  官  劉為丕
                                  法  官  賴淑美
以上正本證明與原本無異。
如不服本判決，應於送達後10日內，向本院提出上訴狀。
                                  書記官  陳恩如
中    華    民    國    95    年    6     月    6     日
附錄本判決論罪科刑法條：
毒品危害防制條例第4條第1項：
製造、運輸、販賣第一級毒品者，處死刑或無期徒刑；處無期徒
刑者，得併科新臺幣1 千萬元以下罰金。
懲治走私條例第2 條
私運管制物品進口、出口逾公告數額者，處七年以下有期徒刑，
得併科新台幣二十萬元以下罰金。
以犯前項之罪為常業者，處三年以上十年以下有期徒刑，得併科
新台幣三十萬元以下罰金。第一項之未遂犯罰之。
第一項所稱管制物品及其數額，由行政院公告之。


司法院資訊處製作；財團法人民間司法改革基金會備份。
